【裁判字號】    89,訴,1013
【裁判日期】    891205
【裁判案由】    殺人未遂等
【裁判全文】
臺灣臺南地方法院刑事判決                        八十九年度訴字第一一三號
    公  訴  人  臺灣台南地方法院檢察署檢察官
    被      告  戊○○
    指定辯護人  本院公設辯護人  乙○○
右列被告因殺人未遂等案件，經檢察官提起公訴（八十九年度營偵字第八八八號），
本院判決如左：
    主    文
戊○○以強暴使人行無義務之事，處有期徒刑伍月；又連續傷害人之身體，處有期徒
刑捌月；又連續以加害生命、身體、自由之事，恐嚇他人，致生危害於安全，處有期
徒刑柒月。應執行有期徒刑壹年陸月。
    事    實
一、戊○○與丁○○為夫妻關係，緣雙方平日即因感情不睦而分居，戊○○於民國八
    十九年六月七日凌晨一時許，雇用不知情之第三人張榮惠駕駛計程車搭載戊○○
    及丁○○外出，戊○○於上車後，隨即吩咐張榮惠將車開往台南縣學甲鎮中洲墓
    地，待計程車抵達該墓地時，戊○○即要求丁○○下車談判，因丁○○見該地位
    處偏僻而拒絕下車，戊○○遂以強暴之手段，強拉丁○○之頭髮使丁○○無力抗
    拒不得已下車，戊○○並強拉丁○○至該處墓地內，使丁○○行無義務之事。戊
    ○○在該墓地內，因與丁○○相談不快，乃另行起意並基於概括之犯意，出拳毆
    打丁○○，並以「如不回答問題則再打你」、「要將你脫光衣服推到馬路上」、
    「要挖洞活埋你」等語恐嚇丁○○，致使丁○○心生畏懼而無力抵抗，並致丁○
    ○受有右頸部六乘二公分擦傷、右頸部八乘六公分瘀斑、左上臂六乘零點二公分
    瘀斑、右耳部零點一乘零點二公分擦傷之傷害。約一小時後，戊○○又以電話請
    張榮惠開車將其二人載回戊○○位於台南縣學甲鎮一秀里一秀一六八號之住處，
    戊○○與丁○○回到住處後，雙方又因離婚問題發生爭執，戊○○復基於前揭傷
    害及恐嚇丁○○之概括犯意，以雙手掐住丁○○之脖子，並以「要掐死你」等語
    恐嚇丁○○，致丁○○心生畏懼並受有脖子勒痕之傷害。
二、案經被害人丁○○訴由台南縣警察局學甲分局報請台灣台南地方法院檢察署檢察
    官偵查起訴。
    理    由
一、訊據被告戊○○固坦承至墓地時有拉告訴人丁○○下車、在墓地曾毆打丁○○及
    講了一些氣話，回家之後亦有把手放在丁○○的脖子等情，惟矢口否認有何恐嚇
    及回家之後掐丁○○脖子之傷害犯行，辯稱在墓地所講是氣話，並無恐嚇丁○○
    之意，而回家之後只是把手放在丁○○的脖子上，並未掐丁○○云云。經查，右
    揭犯罪事實，業據丁○○於警訊、偵查及本院審理時指述綦詳，復有診斷證明書
    及病歷在卷可稽。再查，被告深夜強制丁○○在墓地談判，講出「如不回答問題
    則再打你」、「要將你脫光衣服推到馬路上」、「要挖洞活埋你」等語，顯有恐
    嚇之意，而丁○○亦因而心生畏懼乙節，亦據丁○○一再指述明確。又查，被告
    當日回家後確曾以手掐丁○○脖子乙節，不僅據丁○○指述明確，且丁○○脖子
    上亦確有勒痕，自堪信丁○○之指述為實。復查，被告於回家之後，以手掐丁○
    ○脖子時講出「要掐死你」等語，以當時被告之行為觀之，亦顯有恐嚇之意，且
    丁○○亦因而心生畏懼乙節，亦據丁○○一再指述明確。綜上所述，被告自白部
    分，核與事實相符，而其所辯，則係事後畏罪卸責之詞，不足採信。本件事證明
    確，被告犯行，洵堪認定。
二、核被告所為，係犯刑法第三百零四條第一項、第二百七十七條第一項及第三百零
    五條之罪。另按告訴人之告訴，係以使被告受刑事訴追為目的，是其陳述是否與
    事實相符，仍應調查其他證據以資審認，最高法院五十二年台上字第一三００號
    判例參照。經查被告於八十九年六月七日深夜自墓地回家後，雖有掐丁○○脖子
    及講「要掐死你」之恐嚇言詞，惟經本院函行政院衛生署新營醫院，該院回函「
    脖子有勒痕，頸骨無受傷，無法判定當時案發時有無窒息現象」等語，是由丁○
    ○受傷情形觀之，並無法即認定被告有殺人之犯意。再查，當時除丁○○之指述
    外，證人即被告之母丙○○於警訊、偵查及本院審理中，一再陳稱「未見到」等
    語，亦無法證明被告有何殺人之行為及犯意。又查，被告與丁○○間感情不睦，
    已有多次爭執，而被告經常在與丁○○吵架時，會掐丁○○脖子乙節，亦據丁○
    ○陳述明確（參本院八十九年十一月七日審理筆錄）。是綜上所述，被告既有於
    與丁○○吵架時掐其脖子的習慣，而自當日丁○○受傷情形觀之，復無法推定被
    告有置丁○○於死之犯意，則被告當時應只有傷害丁○○之犯意，則公訴人就該
    部分被告回家之後以手掐丁○○脖子犯行，誤以為係犯刑法第二百七十一條第二
    項、第一項之殺人未遂罪，尚有未洽，起訴法條，應予變更，併此敘明。又被告
    先後數次傷害及恐嚇犯行，時間緊接，犯罪構成要件相同，顯係基於概括犯意為
    之，均應依連續犯之規定論以一罪，併均依法加重其刑。再被告所犯上開使人行
    無義務之事、連續傷害、連續恐嚇三罪間，犯意各別，罪名互異，應分論併罰。
    爰審酌被害人受傷程度、及被告之智識、犯罪之目的、手段、犯罪後之態度等一
    切情狀，量處如主文所示之刑，以資懲戒。
三、查本件被告戊○○犯罪時間為八十九年六月七日，犯罪地點在台南縣，被害人為
    戊○○之妻丁○○，犯罪原因為夫妻不合；而台灣台中地方法院檢察署八十九年
    度偵字第一四二一八號案件所指被告戊○○之犯罪時間為八十八年九月四日，犯
    罪地點在台中市，被害人為與戊○○並無親屬關係之甲○○，犯罪原因為因出入
    甲○○任職之大樓發生爭執。爰審酌移送併辦部分與本件前揭論罪部分，時間、
    地點、被害人與犯罪原因均不相同，顯難認移送併辦部分與本件被告被訴犯行有
    何裁判上一罪關係，是移送併辦部分應退還移送併辦機關另行偵辦，併此敘明。
四、據上論斷，應依刑事訴訟法第二百九十九條第一項前段、第三百條，刑法第五十
    六條、第三百零四條第一項、第二百七十七條第一項、第三百零五條、第五十一
    條第五款，罰金罰鍰提高標準條例第一條前段、第二條，判決如主文。
中      華      民      國    八  十  九    年  十  二  月      五      日
                                    臺灣臺南地方法院刑事第一庭
                                        法  官  王  獻  楠
右正本證明與原本無異。
如不服本判決，應於判決送達後十日內，向本院提出上訴狀。
                                        書記官  陳  玉  果
中      華      民      國    八  十  九    年  十  二  月      五      日
附錄本案論罪科刑法條全文。
刑法第二百七十七條第一項：
  傷害人之身體或健康者，處三年以下有期徒刑、拘役或一千元以下罰金。
刑法第三百零四條第一項：
  以強暴、脅迫使人行無義務之事或妨害人行使權利者，處三年以下有期徒刑、拘役
  或三百元以下罰金。
刑法第三百零五條：
  以加害生命、身體、自由、名譽、財產之事恐嚇他人致生危害於安全者，處二年以
  下有期徒刑、拘役或三百元以下罰金。


司法院資訊處製作；財團法人民間司法改革基金會備份。
